【裁判字號】    98,交聲,562
【裁判日期】    980406
【裁判案由】    聲明異議
【裁判全文】
臺灣高雄地方法院交通事件裁定         98年度交聲字第562號
原處分機關  交通部公路總局高雄區監理所
法定代理人  劉育麟
異  議  人
即受處分人  甲○○
上列異議人即受處分人因違反道路交通管理處罰條例聲明異議案
件，對於交通部公路總局高雄區監理所98年2 月9 日所為之處分
（原處分案號：高監營裁字第裁80-N00000000號），聲明異議，
本院裁定如下：
    主  文
異議駁回。
    理  由
一、原處分意旨略以：異議人即受處分人甲○○於民國97年9 月
    12日晚上11時56分，駕駛車牌號碼OLX-926 號重型機車（下
    稱系爭機車），行經高雄縣岡山鎮○○路，拒絕接受吐氣酒
    精濃度測試之檢定，且無照駕駛，為警當場掣單舉發，並依
    道路交通管理處罰條例第35條第4 項、違反道路交通管理事
    件統一裁罰基準及處理細則第43、44、67條及違反道路交通
    管理事件統一裁罰基準表規定，裁處異議人罰鍰新台幣（下
    同）60,000元，並依同條例第35條第1 項、第67條第6 項規
    定，處分自98年3 月11日日起3 年內不得考領駕駛執照等語
    。
二、異議意旨略以：其雖於飲用2 瓶鋁罐裝台灣啤酒後，於上開
    時間地點駕駛系爭機車被攔停，但伊並未有闖紅燈之違規行
    為，不清楚員警為何將伊攔停，且伊係在颱風夜去救國團擔
    任義工，依情應給予自新機會，然警察不顧慮如何減少颱風
    對人民生命財產之危害，卻為向百姓裁罰，汲汲於交通違規
    之舉發，且值勤員警在未告知拒絕接受酒精濃度測試之檢定
    將受重罰情況下，未對伊作平衡感之測試，即要求作吐氣酒
    精濃度測試之檢定，並將伊視為如通緝犯一般威嚇對待，上
    開攔停、吐氣酒精濃度測試檢定及舉發之程序，均有過當，
    況目前民生疾苦，如要負擔本件罰鍰，實屬痛苦，請求撤銷
    原裁定關於罰鍰部分等語。
三、按汽車駕駛人拒絕接受第一項測試之檢定者，處新6 萬元罰
    鍰，並當場移置保管該汽車及吊銷該駕駛執照；汽車駕駛人
    ，駕駛汽車經測試檢定有下列情形之一者，處1 萬5 千元以
    上6 萬元以下罰鍰，並當場移置保管該汽車及吊扣其駕駛執
    照1 年；因而肇事致人受傷者，並吊扣其駕駛執照2 年；致
    人重傷或死亡者，吊銷其駕駛執照，並不得再考領：(1)酒精
    濃度超過規定標準，(2)吸食毒品、迷幻藥、麻醉藥品及其相
    類似之管制藥品；汽車駕駛人，曾依第29條第4 項、第30條
    第3 項、第35條第3 項前段、第4 項前段、第37條第3 項、
    第43條、第61條第1 項第3 款、第4 款後段規定吊銷駕駛執
    照者，3 年內不得考領駕駛執照；汽車駕駛人違反本條例規
    定，應受吊扣駕駛執照處分，於汽車駕駛人係無駕駛執照駕
    車者，在所規定最長吊扣期間內，不得考領駕駛執照，道路
    交通管理處罰條例第35條第4 項前段、第1 項、第67條第2
    項前段、第6 項分別定有明文。
四、本件異議人對原處分意旨所主張，員警於上開時間、地點，
    曾要求其接受吐氣酒精濃度測試檢定，及其無照駕駛之事實
    並未加以爭執，核與卷附舉發違反道路交通管理事件通知單
    所載相符，是上開事實應可認定。而(1)道路交通管理處罰條
    例第35條第1 項第1 款所指之「酒精濃度超過規定標準」，
    依道路交通安全規則第114 條第2 款之規定，係指汽車（依
    該規則第3 條第6 款之規定，亦含機車）駕駛人飲用酒類或
    其他類似物後其吐氣所含酒精濃度超過每公升0.25毫克，或
    血液中酒精濃度超過0.05％以上，又相較於血液中酒精濃度
    之檢定，吐氣酒精濃度測試檢定較為簡便，且吐氣酒精濃度
    測試檢定之檢測結果，較其他測試檢定客觀具體，即依其他
    方式所作之測試檢定結果，或可作為酒後是否可安全駕駛之
    參考，但並無法提供吐氣或血液酒精濃度之客觀數據，是一
    般值勤員警均係以吐氣酒精濃度測試之檢定，先測試駕駛人
    之吐氣酒精濃度，判斷有無上開不得駕駛而駕駛之交通違規
    情形，如有必要，再以其他檢定方式測試駕駛人有無不能安
    全駕駛動力交通工具而駕駛之違法行為，則本件值勤員警於
    懷疑異議人有酒後駕駛情形時，要求為吐氣酒精濃度測試之
    檢定，無違經驗法則，所辯應施以平衡感之測試，尚無可採
    ；(2)異議人既自承駕車前曾飲用啤酒，則值勤員警認異議人
    需接受吐氣酒精濃度之測試檢定，其判斷並無違誤，所辯未
    有類於闖紅燈之交通違規行為，即可不受吐氣酒精濃度之測
    試檢定，亦無可採；(3)因飲用酒類後駕車肇事之機率遠大於
    平常未飲酒時，是酒後駕車之取締，為數年來警察交通執法
    之重點，而經此執法後，因酒後肇事所造成之交通死傷確有
    減少，此為眾所周知之事實，則酒後駕車之取締與颱風過境
    時保護百姓生命財產之安全同等重要，所辯颱風過境時需為
    保護百姓生命財產而放棄酒後駕車之取締，仍無可採，且酒
    後駕車之取締對於交通死傷之防止既有明顯助益，該取締即
    難認係藉交通裁罰以增加政府收入，則所辯為作交通裁罰，
    汲汲於交通違規之舉發，同無可採；(4)異議人既於酒後駕車
    之情況下，拒絕接受吐氣酒精濃度之測試檢定，值勤員警基
    於徹底執法維護用路人安全之立場，嚴格要求應依法接受上
    開測試檢定，難認有何不合，且為使公權力有效伸張行使，
    對全體駕駛者採取一視同仁之立場，並對拒絕測試檢定者採
    取較為嚴峻之執法態度，此乃勢所難免，從而所辯未考量其
    擔任義工而給予自新機會，對其採取威嚇態度等，即使屬實
    ，亦難認執法有何不當，所辯仍無可採；(5)依上規定所示，
    汽車駕駛人拒絕酒精濃度之檢測應處以6 萬元罰緩，是遇有
    拒絕檢測者，即應處以6 萬元之罰鍰，裁處機關並無衡量違
    規事實予以加減判斷之餘地，而本件異議人既拒絕值勤員警
    作吐氣酒精濃度之測試檢定，且執法過當之所辯均無理由，
    業如前述，則原處分機關予以裁處6 萬元罰鍰，依法即無不
    合，所辯裁罰時應考量社會經濟情形，亦無可採。
五、綜上，原處分機關上開罰鍰之行政裁罰，並無不合，異議人
    聲請撤銷，尚無理由，應予駁回。至異議人既屬無照駕駛，
    原處分機關裁處3 年內不得考領駕駛執照，依上規定所示，
    並無不合，且此部分異議人並未提出異議，不在本件審理及
    得撤銷之範圍內，附此敘明。
六、據上論斷，應依道路交通案件處理辦法第19條，裁定如主文
    。
中    華    民    國    98    年    4     月    6     日
                    交通法庭    法  官  鄭峻明
以上正本證明與原本無異。
如不服本裁定應於送達後5日內向本院提出抗告狀。
中    華    民    國    98    年    4     月    6     日
                                書記官  吳韻芳


司法院資訊處製作；財團法人民間司法改革基金會備份。
